【裁判字號】    99,聲,439
【裁判日期】    990624
【裁判案由】    選任新受託人
【裁判全文】
臺灣桃園地方法院民事裁定               99年度聲字第439號
聲  請  人  甲○○
代  理  人  楊肅欣律師
關  係  人  乙○○（信託人余聲添之繼承人之一）
            丙○○受託人余遠.
            丁○○（信託監察人）
上列當事人間聲請選任新受託人事件，本院裁定如下：
    主  文
選任乙○○（身分證統一編號：Ｚ000000000號）為信託人余聲添
（身分證統一編號：Ｚ000000000號，已歿）與原受託人余遠龍（
身分證統一編號：Ｚ000000000號，已歿）間信託契約關係之新受
託人。
聲請費用由聲請人負擔。
    理  由
一、聲請意旨略以：緣信託人余聲添前就其所有坐落桃園縣蘆竹
    鄉○○段715 地號等多筆土地，於民國93年10月31日與受託
    人余遠龍（即余聲添之長子）訂立信託契約，並於94年03月
    08日完成登記。惟查余聲添於97年02月18日死亡，余遠龍於
    97年04月10日死亡，有戶籍謄本可稽。按受託人之任務，因
    受託人死亡…而終了。前項情形，除信託行為另有訂定外，
    委託人得指定新受託人，如不能或不為指定，法院得因利害
    關係人或檢察官之聲請選任新受託人，並為必要之處分。此
    為信託法第45條第1 項、第2 項準用同法第36條第3 項規定
    在案。據此，受託人余遠龍之任務已因受託人死亡而終了。
    而桃園縣蘆竹鄉○○段715 地號土地（下稱系爭土地）現登
    記為聲請人、受託人余遠龍及其他共有人所共有，聲請人與
    受託人余遠龍之應有部分各為1188分之52及1188分之32 ，
    有土地登記簿謄本可證，聲請人前向本院起訴請求分割共有
    物即系爭土地，然因未就前開信託關係選任新受託人致訴不
    合法（因聲請人於該案將受託人余遠龍之繼承人列為被告，
    經判決認定為當事人不適格）而遭駁回在案，是以為利新受
    託人管理受託財產，並就上開分割共有物可為主張，應有選
    任新受託人之必要，爰依法提起本件聲請。其人選可就乙○
    ○（余聲添之繼承人）或丙○○（余遠龍之繼承人）選任之
    等語。
二、按「信託關係不因委託人或受託人死亡、破產或喪失行為能
    力而消滅。但信託行為另有訂定者，不在此限。」，「受託
    人之任務，因受託人死亡、受破產、監護或輔助宣告而終了
    （第1 項前段）。第36條第3 項之規定，於前項情形，準用
    之（第2 項）。新受託人於接任處理信託事務前，原受託人
    之繼承人或其法定代理人、遺產管理人、破產管理人、監護
    人、輔助人或清算人應保管信託財產，並為信託事務之移交
    採取必要之措施（第3 項前段）。」，信託法第8 條第1 項
    、第45條第1 項前段、第2 項、第3 項前段定有明文。又同
    法第36條第3 項乃規定：「前2 項情形，除信託行為另有訂
    定外，委託人得指定新受託人，如不能或不為指定者，法院
    得因利害關係人或檢察官之聲請選任新受託人，並為必要之
    處分。」。
三、經查：
  (一)聲請人主張：信託人余聲添前就其所有坐落桃園縣蘆竹鄉○
    ○段715 地號等多筆土地，於民國93年10月31日與受託人余
    遠龍（即余聲添之子）訂立信託契約，並於94年03月08日完
    成登記，惟余聲添於97年02月18日死亡，余遠龍於97年04月
    10日死亡，又聲請人亦為桃園縣蘆竹鄉○○段715 地號土地
    的共有人之一，前曾向本院訴請分割共有物即前開715 地號
    土地惟遭駁回在案（因聲請人於該案將受託人余遠龍之繼承
    人列為被告，經判決認定為當事人不適格）等情，業據提出
    土地謄本、信託契約、戶籍謄本、本院98年度訴字第804 號
    民事判決等影本多份在卷為憑，足信屬實。
  (二)則依照前述信託法之相關規定，本件信託人余聲添與受託人
    余遠龍之間之信託契約關係，並不因信託人、受託人死亡而
    消滅。而觀諸上開信託關係雙方所訂之信託契約內容，並無
    關於其等一方或雙方死亡時應由何人處理信託事務之相關約
    定，是以依信託法第45條第1 項前段、第2 項準用同法第36
    條第3 項規定，聲請人基於利害關係人之身分，請求本院就
    上開信託契約關係選任新受託人，尚無不合，應予准許。
  (三)至新受託人應由何人擔任一節，經本院依職權傳喚關係人乙
    ○○（信託人余聲添之繼承人之一）、丙○○（受託人余遠
    龍之繼承人之一），雖其等經合法通知均未到庭表示意見，
    惟觀諸聲請人提出之信託契約內容，可知該信託契約於辦理
    登記時所委託之代理人為「乙○○」，查乙○○為信託人余
    聲添之次子，同時為受託人余遠龍之弟弟，足認其對於該信
    託關係之相關事項知之最詳，是本院認為由乙○○擔任新受
    託人應最為妥適，爰依法選任之，並裁定如主文第1 項。
四、依非訟事件法第21條第1 項、第78條第2 項，裁定如主文。
中    華    民    國    99    年    6     月    24    日
                        民事第三庭    法  官  周玉
以上正本係照原本作成
本裁定不得抗告
中    華    民    國    99    年    6     月    24    日
                                      書記官  楊郁馨

司法院資訊處製作；財團法人民間司法改革基金會備份。
